【裁判字號】    97,竹小,572
【裁判日期】    971231
【裁判案由】    損害賠償
【裁判全文】
臺灣新竹地方法院民事小額判決         97年度竹小字第572號
原      告  乙○○
訴訟代理人  甲○○
被      告  丙○○
上列當事人間損害賠償事件，本院於民國97年12月26日言詞辯論
終結，判決如下：
    主  文
被告應給付原告新臺幣貳萬捌仟肆佰肆拾陸元。
原告其餘之訴駁回。
訴訟費用新臺幣壹仟元，由被告負擔新臺幣貳佰肆拾元，餘由原
告負擔。
本判決第一項得假執行。
    事實及理由
一、本件被告經合法通知，未於最後言詞辯論期日到場，核無民
    事訴訟法第386條所列各款情形，爰依原告之聲請，由其一
    造辯論而為判決。
二、原告起訴主張：
(一)、民國97年11月10日中午12時10分，在新竹教育大學大門外三
    岔路口，原告駕駛車號GW-7617 之自用小客車 (下稱系爭車
    輛)， 等到綠燈後始慢慢前進，被告駕駛車號5522-HM 之自
    用小客車闖紅燈超車在對向車道逆向行駛並甩尾，自食品路
    左轉南大路撞到原告之車輛，嗣加速往明湖路方向駛離，造
    成原告車輛受損，爰依侵權行為之法律關係起訴請求被告負
    損害賠償責任。
(二)、茲就原告請求之賠償項目及範圍分述如次：
  1.汽車修理費用：原告支出汽車修理工資、材料費、烤漆費用
    ，合計52,933元。
  2.拖吊費用：原告因本件車禍支出事故地點至修車場之車輛拖
    吊費用3,600 元。
  3.交通費用：原告工作上需以車輛載運樂器，僅能搭乘計程車
    ，因本件車禍所支出之交通費用及父母自台北搭乘高鐵前來
    處理事情之交通費用，合計10,000元。
  4.工作損失：原告於自強國中及矽谷國小教授低音銅管及指揮
    課程，授課所需之樂器體積大且價值昂貴，故而上課均需要
    汽車載運樂器前往，然因本件車禍加上後續處理時間共約兩
    週，導致原告無法前往上課而請假兩週，原告損失此期間之
    工作收入，其中矽谷國小每週二堂課，各為1,000 元及800
    元，二週合計為3,600 元；而原告於97年11月3 日、同月20
    日向自強國小請假，一天收入為2,500 元，共損失5,000 元
    。原告因本件車禍所造成之工作損失合計為8,600 元。
  5.電話通訊費用：2,000元
  6.精神慰撫金：30,000元
(三)、原告為此聲明：
  1.被告應給付原告100,000元。
  2.訴訟費用由被告負擔。
三、被告經合法通知，未於言詞辯論期日到場，核無民事訴訟法
    第386條所列各款情形，爰依原告之聲請，由其一造辯論而
    為判決。
四、本院之判斷：
(一)、被告於97年11月10日中午12時10分在新竹教育大學大門外三
    岔路口，駕駛車號5522-HM 之自用小客車闖紅燈超車，自食
    品路左轉南大路撞到原告車號GW-7617 之自用小客車，導致
    系爭車輛受有損害，並由原告支付汽車維修費用等情，業據
    提出與其所述相符之估價單、統一發票、汽車行車執照、新
    竹市○○○道路交通事故當事人登記聯單、車輛受損照片為
    證，並有本院依職權調取之新竹市警察局第三分局調查報告
    及交通事故談話紀錄表、新竹市警察局舉發違反道路交通管
    理事件通知單、新竹市○○○道路交通事故照片黏貼紀錄表
    各1 份可佐，而被告未到庭爭執，亦未提出書狀作何答辯，
    自堪信原告此部分之主張為真實。
(二)、按駕駛人駕駛汽車，應遵守道路交通標誌、標線、號誌之指
    示，並服從交通指揮人員之指揮。又汽車行駛時，駕駛人應
    注意車前狀況及兩車併行之間隔，並隨時採取必要之安全措
    施，道路交通安全規則第90條及94條第3項定有明文。查系
    爭車禍發生當時為中午，顯見並無不能注意之情事，被告駕
    駛車號5522-HM 之自用小客車闖越紅燈，且疏未注意車前狀
    況，以致在新竹教育大學大門外三岔路口擦撞原告所有之系
    爭車輛，其自有過失，且系爭車輛之損害與被告之過失行為
    間，有相當因果關係，是被告就本件肇事應負過失侵權行為
    責任，洵堪認定。
(三)、次按因故意或過失不法侵害他人之權利者，負損害賠償責任
    ；又汽車、機車或其他非依軌道行駛之動力車輛，在使用中
    加損害於他人者，駕駛人應賠償因此所生之損害，民法第18
    4 條第1 項前段、第191 條之2 分別定有明文。查被告就系
    爭車禍事件之發生非無過失可言，已如前述，則原告主張被
    告應負損害賠償責任，於法應認有據。茲就原告之請求有無
    理由，敘述如下：
  1.汽車修理費用部分：
    按不法毀損他人之物者，應向被害人賠償其物因毀損所減少
    之價額，民法第196條定有明文。又物被毀損時，被害人除
    得依據民法第196條請求賠償外，並不排除民法第213條至第
    215條之適用，依民法第196條請求賠償物被毀損所減少之價
    額，得以修復費用為估定之標準，但以必要者為限（例如：
    修理材料以新品換舊品，應予折舊），亦有最高法院77年度
    第9次民事庭會議決議、同院73年度台上字第1574號判決可
    資參照。經查，原告主張其所有之系爭車輛因遭被告擦撞，
    致該車受損，計須支付材料費33,186元、工資17,226元，共
    計支付修理費52,933元，業經原告提出帳單、統一發票等件
    為證。惟查，原告請求被告賠償受損車輛所減少之價額，應
    以必要者為限，而原告所有之系爭車輛係於82年10月29日新
    領牌照開始使用，有行車執照影本附卷可憑，算至本件事故
    發生時（即97年11月10日）已使用15年1 個月（未滿1 月者
    以1 月計），依前揭說明，其以新品取代舊品間之差價應予
    折舊扣除。是故關於原告之系爭車輛因毀損所減少之價額，
    既得以必要之修復費用為估定之標準，則依原告所提維修單
    之記載，更新零件費用合計為33,186元，本院依行政院公佈
    之「固定資產耐用年數表」及「固定資產折舊率表」，採定
    率遞減法計算其折舊，即自用小客車耐用年數5 年，每年折
    舊率千分之369 ，是原告之系爭車輛更新零件折舊後金額應
    為3,320 元（計算方式詳附表所示）。有關工資17,226元部
    分，因無折舊之問題，且原告該部分之支出，核屬修復車子
    所必要，則原告有關工資部分之請求，應全部准許。從而，
    原告得請求被告賠償修復係爭車輛之工資17,226元、折舊後
    之零件金額3,320元，合計為20,546元。
  2.車輛拖吊費用部分  ：
    原告請求被告賠償車輛拖吊費用3,600元，業據其提出拖吊
    費用收據影本乙紙為憑，查該車輛拖吊費用係因本件交通事
    故直接發生之損害，該項費用之支出與被告之過失行為具有
    相當因果關係，原告自得請求被告賠償。
  3.交通費用部分：
    原告另請求被告賠償工作上需載運樂器而搭乘計程車及父母
    往來新竹搭乘高鐵之交通費用計10,000元云云，惟原告並未
    提出其確實支付該交通費用之單據以供本院審酌，且亦未提
    出其他證據以實其說，自難認原告已受有該部分損害，故原
    告此部分之主張，尚不足採。
  4.薪資損失部分：
    按損害賠償，除法律另有規定或契約另有訂定外，應以填補
    債權人所受損害及所失利益為限，且依通常情形或依已定之
    計劃或其他特別情事，可得預期之利益，視為所失利益，民
    法第216 條第1 項、第2 項定有明文。原告請求因本件車禍
    而無法前往自強國中及矽谷國小教授課程，共有兩週時間，
    合計8,600 元之營業損失等語，查原告於自強國中及矽谷國
    小教授低音銅管及指揮課程，矽谷國小每週二堂課，薪資各
    為1,000 元及800 元，自強國小，每週一堂課薪資為2,500
    元，授課所需之樂器體積大且價值昂貴，故需要系爭車輛作
    為載運樂器之交通工具，因本件車禍導致系爭車輛無法使用
    而向上開學校請假等情，業據原告提出請假單、薪水袋、郵
    證存簿儲金簿影本等件附卷可憑，足認系爭車輛卻為原告供
    作載運上開生財樂器之交通工具，是系爭車輛因本件事故受
    損而進行修理期間未能如常使用所受之薪資上損失，自屬原
    告之所失利益。再查，系爭車禍發生時間為97年11月10日中
    午12時許，嗣於同月18日為中華賓士汽車股份有限公司維修
    完畢等情，除有本院依職權調取之新竹市警察局第三分局調
    查報告及交通事故談話紀錄表，尚有原告提出之汽車維修帳
    單、統一發票等件附卷可查，足見系爭車輛自97年11月10日
    為期一週因本件車禍送修而無法使用，準此，原告在上開維
    修期間受有矽谷國小1,800 元及自強國中2,500 元，共計4,
    300 元之薪資損失，堪以認定。至原告主張系爭車輛維修完
    畢後，還要處理後續事務而仍無法前往授課，受有薪資損失
    部分，原告對於此部份之請假與被告過失行為之因果關係為
    何，未能舉證以實其說，自難認原告已受有該部分損害，因
    此原告主張逾4,300元之薪資損害部分，尚不足採。
  5.電話通訊費用部分：
    此部分原告請求被告賠償因系爭事故所造成之2,000元通訊
    費用支出之損害，惟原告並未提出其確實支付該通訊費用之
    單據以供本院審酌，且亦未提出其他證據以實其說，自難認
    原告已受有該部分損害，故原告此部分之主張，尚不足採。
  6.精神上損害賠償部分：
    按人格權受侵害時，以法律有特別規定者為限，得請求損害
    賠償或慰撫金。又不法侵害他人之身體、健康、名譽、自由
    、信用、隱私、貞操，或不法侵害其他人格法益而情節重大
    者，被害人雖非財產上之損害，亦得請求賠償相當之金額，
    民法第18條、第195條第1項分別定有明文。本件原告雖主張
    被告應賠償精神上損害30,000元云云，惟原告在本院審理時
    業已自承其並未因本件車禍事故受傷，且並未對其有何法律
    有特別規定之人格權受侵害之情事舉證以實其說，則原告因
    本件交通事故所受之損害為其所有之系爭車輛受損之損害而
    已，僅屬財產權受有損害，並非人格權受有損害，故原告請
    求被告賠償精神上所受損害，即屬無據，不能准許。
(四)、綜上所述，原告依侵權行為損害賠償之法律關係，訴請被告
    給付28,446元，為有理由，應予准許；逾此部分之請求，則
    無理由，應予駁回。
四、本件係適用小額訴訟事件為被告部分敗訴之判決，爰依職權
    宣告假執行，並於裁判時確定訴訟費用額。
五、訴訟費用負擔之依據：民事訴訟法79條。
中    華    民    國    97    年    12    月    31    日
                  新竹簡易庭    法  官  羅惠雯
以上正本係照原本作成。
如對本判決上訴，非以其違背法令為理由不得為之，且須於判決
送達後20日內以上訴狀記載上訴理由向本院提出上訴狀。
中    華    民    國    97    年    12    月    31    日
                                書記官  李慧娟
 附表
┌───────────────────────────────────┐
│車牌號碼0992-DV號自用小客車更新零件費用折舊之計算                     │
├──────┬────────────────────────────┤
│第一年折舊  │33186×0.369＝12246                                     │
├──────┼────────────────────────────┤
│第二年折舊  │（00000－00000）×0.369＝7727                           │
├──────┼────────────────────────────┤
│第三年折舊  │（00000－00000－7727）×0.369＝4876                     │
├──────┼────────────────────────────┤
│第四年折舊  │（00000－00000－0000－0000）×0.369＝3076               │
├──────┼────────────────────────────┤
│第五年折舊  │（00000－00000－0000－0000－3076）×0.369＝1941         │
├──────┴───┬────────────────────────┤
│時價亦即折舊後之金額│ 00000－00000－0000－0000－0000－0000＝3320     │
├──────────┴────────────────────────┤
│備註：上列計算小數點以下均四捨五入，超過五年之折舊不再列計            │
└───────────────────────────────────┘


司法院資訊處製作；財團法人民間司法改革基金會備份。
